臺灣臺南地方法院刑事簡易判決　　　 100年度交簡字第2913號
聲　請　人　臺灣臺南地方法院檢察署檢察官
被　　　告　陳宣甫
上列被告因過失致死等案件，經檢察官提起公訴（100 年度偵字
第8862號），本院以簡易判決處刑如下：
    主  文
陳宣甫服用酒類，不能安全駕駛動力交通工具而駕駛，處拘役伍
拾日，如易科罰金，以新臺幣壹仟元折算壹日；又因過失致人於
死，處有期徒刑柒月。過失致人於死罪部分，緩刑參年。
    事實及理由
一、陳宣甫考領有普通小型車之駕駛執照，於民國100 年2 月27
    日凌晨0 時40分許起至同日凌晨1 時50分許止，在臺南市仁
    德區「新佰億KTV 」內，服用酒類海尼根廠牌啤酒4 罐，已
    達不能安全駕駛動力交通工具之程度，本應注意汽車駕駛人
    飲用酒類其吐氣所含酒精濃度超過每公升0.25毫克者，不得
    駕車；並應注意汽車行駛至交岔路口，其行進、轉彎，應遵
    守燈光號誌或交通指揮人員之指揮；閃光黃燈表示「警告」
    ，車輛應減速接近，注意安全，小心通過；並應注意汽車行
    駛時，駕駛人應注意車前狀況，並隨時採取必要之安全措施
    ，以防範危險之發生；而依當時天候晴，夜間有照明，道路
    為柏油路面，乾燥無缺陷，亦無任何障礙物，視距良好，且
    依其智識、能力亦無不能注意之情事，竟疏於注意在飲用酒
    類其吐氣所含酒精濃度超過每公升0.25毫克以上，仍貿然於
    同日凌晨1 時50分許，駕駛車牌號碼ZA－6711號自用小客車
    ，附載潘素梅、陳維瀚、官絲羽，在臺南市道路行駛；嗣於
    同日凌晨2 時許，陳宣甫駕駛前開自用小客車，沿臺南市○
    ○區○○路內側車道，行經臺南市○○區○○路與該路1090
    巷間設有閃光黃燈之交岔路口時，疏未減速接近，注意安全
    ，小心通過，而以時速90公里之行車速度向前行駛，且未注
    意車前狀況，並隨時採取必要之安全措施；適有歐陽仁昭駕
    駛車牌號G3E －156 號普通重型機器腳踏車（下稱普通重型
    機車），附載蔡汶娟，沿臺南市○○區○○路外側車道，擬
    左轉該路1090巷行駛而駛至陳宣甫所駕駛上開自用小客車前
    方，陳宣甫因疏於注意上情，以致於發現歐陽仁昭駕駛之前
    開普通重型機車時，業已煞避不及，撞及歐陽仁昭駕駛之上
    開普通重型機車，致陳宣甫所駕駛上開自用小客車附載之潘
    素梅受有頭部血腫、鼻骨斷裂、肢體多處擦傷等傷害；陳維
    瀚受有頭部外傷、頸椎痛、左下肢擦挫傷、軀幹擦傷等傷害
    ；官絲羽受有頭部外傷、右膝鈍挫傷、右小腿鈍挫傷、右腳
    鈍挫傷等傷害；並致歐陽仁昭、蔡汶娟因而人、車倒地，使
    歐陽仁昭受有頭部外傷、左上眼瞼撕裂傷、左股骨幹閉鎖性
    骨折、雙側耳道出血等傷害，經送往奇美醫療財團法人奇美
    醫院（下稱奇美醫院）急救，延至同日凌晨2 時45分許，仍
    因顱腦損傷合併顱內出血死亡；並使蔡汶娟受有左側橈骨及
    尺骨骨折、全身肢體多處擦傷、左側後肩撕裂傷、頭部外傷
    等傷害（陳宣甫涉犯過失傷害罪嫌部分，未據起訴，且均未
    據告訴）；另陳宣甫駕駛之上開自用小客車，嗣又撞及林佑
    哲所有、停於臺南市○○區○○路1070號建物前方、車牌號
    碼0615－LV號自用小客車，致林佑哲所有上開自用小客車受
    損，並致林佑哲所有上開自用小客車又撞及前開建物左側梁
    柱，使前開建物左側梁柱及其上之招牌受損。陳宣甫於肇事
    後，在未有偵查犯罪職務之機關或公務員發覺其為犯罪人前
    ，即向處理本件車禍事故，尚不知肇事者為何人之臺南市政
    府警察局交通警察大隊第3 中隊永康事故處理小組員警供承
    肇事犯罪，自首過失致人於死犯罪，並接受裁判；嗣警於同
    日凌晨4 時27分許，對於陳宣甫實施吐氣所含之酒精濃度測
    試後，發現其吐氣中所含酒精濃度仍達每公升0.29毫克，始
    悉陳宣甫另有服用酒類不能安全駕駛動力交通工具而駕駛之
    犯行。
二、訊據被告陳宣甫對於前揭時日服用酒類後，已達不能安全駕
    駛動力交通工具之程度，猶駕駛前開自用小客車，在上開道
    路行駛之事實供認不諱；又被告於前開時日服用酒類，駕駛
    上開自用小客車，行經前開處所時，撞及歐陽仁昭駕駛之上
    開普通重型機車，致其所駕駛上開自用小客車附載潘素梅、
    陳維瀚、官絲羽分別受有前開傷害；並致歐陽仁昭、蔡汶娟
    因而倒地，使歐陽仁昭受有上開傷害，經送往奇美醫院急救
    ，延至同日凌晨2 時45分，仍因顱腦損傷合併顱內出血死亡
    ；並使蔡汶娟受有上開傷害；且致林佑哲所有之上開自用小
    客車及上開建物左側梁柱及其上之招牌受損之事實，業據被
    告於警詢時供認不諱，核與證人潘素梅、陳維翰、林佑哲、
    證人即前開建物現使用人得恩堂眼鏡有限公司（下稱得恩堂
    公司）大灣店之店經理張鴻富於警詢、證人官絲羽、蔡汶娟
    於警詢及偵查中證述之情節相符，並有道路交通事故現場圖
    、國立成功大學醫學院附設醫院乙種診斷證明書、衛生署臺
    南醫院診斷證明書各1 份、奇美醫院診斷證明書2 份、現場
    照片14幀、被告駕駛之上開自用小客車車損之照片11幀、被
    害人歐陽仁昭駕駛之上開普通重型機車車損之照片5 幀、林
    佑哲駕駛之上開自用小客車車損之照片6 幀在卷可按；另被
    告經警於同日下午4 時27分許，對其實施吐氣所含之酒精濃
    度測試，其吐氣中所含酒精濃度仍達為每公升0.29毫克等情
    ，並有道路交通事故當事人酒精測定紀錄表1 份在卷足據。
    按依醫學文獻所知，單次飲用酒精後之生理、心理變化，主
    要與代謝酒精之兩種主要酵素乙醇去氫脢（簡稱ADH ）乙醛
    去氫脢（簡稱ALDH）有關，ADH 作用乃將血液內之乙醇代謝
    為乙醛，因而決定酒精代謝之快慢，而ADH 則將產生之乙醛
    進一步代謝，最後成為其他碳水化合物；飲酒後產生臉潮紅
    、頭痛、心跳加速等自主神經系統亢奮現象，主要乃與乙醛
    在血液中蓄積之程度有關，ALDH之代謝能力雖因個人體質而
    有差異，故每個人飲酒後之生理反應不同，惟ADH 則個別差
    異不大，因此同種族間之酒精清除率相近，一般而言，飲用
    同量酒精後對每個人身體之影響應屬類似，故依血中酒精濃
    度得以判定酒精對於人體影響之程度；當血中酒精濃度於吐
    氣所含酒精濃度達每公升0.25毫克時，將使飲酒者有複雜技
    巧障礙、駕駛能力變壞，肇事率為未飲酒時之2 倍；當吐氣
    所含酒精濃度達每公升0.4 毫克時，將使飲酒者多話、有感
    覺障礙，肇事率為未飲酒時之6 倍；當吐氣所含酒精濃度達
    每公升0.5 毫克時，將使飲酒者說話含糊、腳步不穩，肇事
    率為未飲酒時之7 倍；當吐氣所含酒精濃度達每公升0.55毫
    克時，將使飲酒者平衡感與判斷力障礙度升高，肇事率為未
    飲酒時之10倍；當吐氣所含酒精濃度達每公升0.75毫克時，
    將使飲酒者步履蹣跚，肇事率為未飲酒時之25倍；當吐氣所
    含酒精濃度達每公升0.85毫克時，將使飲酒者噁心、步履蹣
    跚，肇事率為未飲酒時之50倍，此為本院職務上已知之事實
    。次按，空腹飲酒其吐氣所含酒精濃度之代謝率為每小時每
    公升0.058 毫克至0.108 毫克，平均為每小時每公升0.084
    毫克；食後飲酒其吐氣所含酒精濃度之代謝率為每小時每公
    升0.050 毫克至0. 114毫克，平均為每小時每公升0.075 毫
    克，業經內政部警政署刑事警察局89年12月21日（89）刑鑑
    字第198913函釋在案，亦為本院職務上已知之事實。本件被
    告於同日凌晨1 時50分許，開始駕駛前開自用小客車，業據
    被告於警詢中供承在卷，核與證人官絲羽、潘素梅於警詢中
    證述之情節相符；嗣於同日凌晨4 時27分許，經警對其實施
    吐氣所含之酒精濃度測試後，其吐氣中所含酒精濃度既達每
    公升0.29毫克，則依前開函釋回溯計算被告於同日凌晨1 時
    50分許開始駕車時，其吐氣所含之酒精濃度，可知被告如為
    空腹飲酒，則被告於同日凌晨1 時50分許開始駕車時，其吐
    氣所含之酒精濃度介於每公升0.44毫克（計算式：0.29mg/L
    ＋0.058mg/L ×2 又37/60hr ＝0.44mg/L，小數點二位以下
    四捨五入）與每公升0.57毫克之間（計算式：0.29mg/L＋0.
    108mg/L ×2 又37/60hr ＝0.57mg/L，小數點二位以下四捨
    五入），平均為每公升0.51毫克（計算式：0.29mg/L＋0.08
    4mg/L ×2 又37/60hr ＝0.51mg/L，小數點二位以下四捨五
    入）；被告如為食後飲酒，則被告於同日凌晨1 時50分許開
    始駕車時，其吐氣所含之酒精濃度介於每公升0.42毫克（計
    算式：0.29mg/L＋0.05mg/L×2 又37/60hr ＝0.42mg/L，小
    數點二位以下四捨五入）與每公升0.59毫克之間（計算式：
    0.29mg/L＋0.114mg/L ×2 又37/60hr ＝0.59mg/L，小數點
    二位以下四捨五入），平均為每公升0.49毫克（計算式：0.
    29mg/L＋0.075mg/L ×2 又37/60hr ＝0.49mg/L，小數點二
    位以下四捨五入），揆諸前揭說明，足認被告於同日凌晨1
    時50分許開始駕車時，其肇事率至少已為未飲酒時之6 倍以
    上，可見被告前開出於任意性之自白，應與事實相符，堪予
    採信。本件被告服用酒類不能安全駕駛動力交通工具而駕駛
    之犯行，洵堪認定。
三、訊據被告對於前揭時日，駕駛上開自用小客車時，因前開過
    失致被害人歐陽仁昭死亡之事實供認不諱，核與證人即被害
    人歐陽仁昭之父歐陽中超於警詢中指訴之情節相符，並經證
    人潘素梅、陳維翰於警詢中、證人官絲羽、蔡汶娟於警詢及
    偵查中證述屬實，並有道路交通事故現場圖、道路交通事故
    調查報告表(一)、(二)各1 份、現場照片14幀、被告駕駛之上開
    自用小客車車損之照片11幀、被害人歐陽仁昭駕駛之上開普
    通重型機車車損之照片5 幀、林佑哲駕駛之上開自用小客車
    車損之照片6 幀在卷可按；而被害人歐陽仁昭因本件車禍事
    故，受有頭部外傷、左上眼瞼撕裂傷4 公分、左股骨幹閉鎖
    性骨折、雙側耳道出血等傷害，經送往奇美醫院急救，延至
    同日凌晨2 時45分許，仍因顱腦損傷合併顱內出血死亡之事
    實，有奇美醫院診斷證明書1 份在卷可按，並經臺灣臺南地
    方法院檢察署檢察官督同法醫師季麟慶相驗屬實，製有檢驗
    報告書、相驗屍體證明書各1 份附卷足稽，足認被告前開出
    於任意性之自白，與事實相符，堪予採信。按汽車駕駛人飲
    用酒類或其他類似物後其吐氣所含酒精濃度超過每公升0.25
    毫克或血液中酒精濃度超過0.05% 以上者，不得駕駛；汽車
    行駛至交岔路口，其行進、轉彎，應遵守燈光號  誌或交通
    指揮人員之指揮；閃光黃燈表示「警告」，車輛應減速接近
    ，注意安全，小心通過。此觀諸道路交通安全規則第114 條
    第2 款、第102 條第1 項第1 款、道路交通標誌標線號誌設
    置規則第211 條第1 項第1 款之規定自明。本件被告既考領
    有普通小型車之駕駛執照，有道路交通事故調查報告表(二)1
    份在卷可按，此應為被告所應注意並能注意之義務；又上開
    車禍事故發生當時，天候晴，夜間有照明，道路為柏油路面
    ，乾燥無缺陷，亦無任何障礙物，視距良好，有道路交通事
    故調查報告表(一)1 份在卷足據，依被告之智識、能力等情，
    亦無不能注意之情事，然被告竟疏於注意上情，撞及被害人
    歐陽仁昭駕駛之上開普通重型機車，致被害人歐陽仁昭因而
    人、車倒地，使歐陽仁昭受有前開傷害，經送往奇美醫院急
    救後，延至同日凌晨2 時45分許，仍因顱腦損傷合併顱內出
    血死亡，已如前述，被告對於前開車禍事故之發生，顯有過
    失，且其過失犯行與被害人歐陽仁昭之死亡間，具有相當因
    果關係甚明。另前開車禍事故，經臺灣臺南地方法院檢察署
    檢察官送請臺南市政府交通局車輛行車事故鑑定委員會鑑定
    ，亦認被告酒精測定值超過標準駕駛小客車，於閃光黃燈號
    誌路口，未注意車前狀況，超速行駛，為肇事原因，有臺南
    市政府交通局車輛行車事故鑑定委員會100 年6 月9 日南市
    交鑑字第1000418005號函所附之鑑定意見書1 份在卷可佐。
    本件被告過失致人於死之犯行，亦堪認定。
四、按行為後法律有變更者，適用行為時之法律，但行為後之法
    律有利於行為人者，適用最有利於行為人之法律，刑法第2
    條第1 項定有明文。查被告行為後，刑法第185 條之3 業於
    100 年11月30日修正公布，並自同年12月2 日發生效力；修
    正前該條之法定刑為1 年以下有期徒刑、拘役或科或併科新
    臺幣（下同）150,000 元以下罰金；修正後該條之法定刑提
    高為2 年以下有期徒刑、拘役或科或併科200,000 元以下罰
    金，並增訂第2 項，規定：因而致人於死者，處1 年以上7
    年以下有期徒刑；致重傷者，處6 月以上5 年以下有期徒刑
    。經比較新舊法之結果，修正後刑法第185 條之3 第1 項之
    規定，並未有利於被告，依刑法第2 條第1 項前段之規定，
    自應適用被告行為時即修正前刑法第185 條之3 之規定論處
    。核被告所為，係犯修正前刑法第185 條之3 之服用酒類不
    能安全駕駛動力交通工具而駕駛罪及刑法第276 條第1 項之
    過失致人於死罪。被告所犯上開2 罪，犯意各別，行為互殊
    ，應予分論併罰。又被告係汽車駕駛人，酒醉駕車，因而致
    人死亡，依法應負刑事責任，就其所犯過失致人於死罪，應
    依道路交通管理處罰條例第86條第1 項之規定，加重其刑。
    另被告於肇事，致被害人歐陽仁昭死亡後，在未有偵查犯罪
    職務之機關或公務員發覺其為犯罪人前，即向處理本件車禍
    事故，尚不知肇事者為何人之臺南市政府警察局交通警察大
    隊第3 中隊永康事故處理小組員警供承肇事犯過失致人於死
    罪，有臺南市○○○○○道路交通事故肇事人自首情形紀錄
    表1 份在卷可按，乃對於未經發覺之犯罪自首而接受裁判，
    符合自首之要件，且被告已就所犯過失致人於死罪所生之民
    事損害賠償責任，與被害人歐陽仁昭之家屬於臺南市永康區
    調解委員會調解成立，有臺南市永康區調解委員會100 年度
    民調字第289 號調解書1 份在卷可按，足認被告乃出於內心
    悔悟而自首，爰依刑法第62條前段之規定，就其所犯過失致
    人於死罪，減輕其刑。被告所犯過失致人於死罪，同時有刑
    之加重及減輕事由，應依刑法第71條第1 項之規定，先加後
    減之。按酒精成分對人之意識、控制能力俱有不良影響，超
    量飲酒後將導致對於週遭事務之辨識及反應能力較諸平常狀
    況薄弱，因此，酒後駕車在道路上行駛，對一般往來之公眾
    及駕駛人自身具有高度危險性。本院審酌被告並無前科，有
    臺灣高等法院被告前案紀錄表1 份在卷可按，素行良好，並
    考量被告明知上情，仍漠視自身安危，罔顧公眾之安全，服
    用酒類，已達不能安全駕駛動力交通工具之程度，仍駕車上
    路，對於他人生命安全之危害非輕，斟酌被告服用酒類後，
    吐氣所含酒精濃度之高低、被告於前揭時地乃駕駛自用小客
    車於市區道路行駛、被告服用酒類，駕駛自用小客車肇事致
    生之前開損害，暨被告於犯罪後坦承犯行，且已就前開車禍
    事故所生之民事損害賠償責任與被害人歐陽仁昭之家屬及被
    害人蔡汶娟、潘素梅、陳維瀚、官絲羽、陳佑哲、得恩堂公
    司大灣店之店經理張鴻富於臺南市永康區調解委員會調解成
    立，有臺南市永康區調解委員會調解書5 份在卷可按，犯罪
    後態度良好等一切情狀，認聲請人就被告犯服用酒類不能安
    全駕駛動力交通工具而駕駛罪部分，具體求刑有期徒刑3 月
    ，尚嫌過重，爰各量處如主文所示之刑，並諭知拘役如易科
    罰金之折算標準，以資懲儆。末查，被告未曾因故意犯罪受
    有期徒刑以上刑之宣告，有臺灣高等法院被告全國前案紀錄
    表1 份在卷可憑，因一時失慮致犯過失致人於死罪，且已針
    對所犯過失致人於死罪所生之民事損害賠償責任部分，與被
    害人家屬歐陽中超於臺南市永康區調解委員會調解成立，已
    如前述，經此起訴審判，當知所警惕，信無再犯之虞，本院
    認就被告犯過失致人於死罪所宣告之刑以暫不執行為適當，
    併諭知緩刑3 年，以勵自新。
五、依刑事訴訟法第449 條第1 項前段，刑法第2 條第1 項前段
    、第276 條第1 項、第62條前段、第41條第1 項前段、第74
    條第1 項第1 款，修正前刑法第185 條之3 ，道路交通管理
    處罰條例第86條第1 項，刑法施行法第1 條之1 第1 項，逕
    以簡易判決處刑如主文。
六、如不服本件判決，得自收受送達之日起10日內，向本院提起
    上訴狀（須附繕本），上訴於本院管轄之第二審地方法院合
    議庭。
中    華    民    國  100     年    12    月    29    日
                    刑事第十五庭  法  官  伍逸康
以上正本證明與原本無異。
                                  書記官  謝竣閎
中    華    民    國   100    年    12    月    29    日
附錄本案所犯法條全文
修正前刑法第185 條之3
服用毒品、麻醉藥品、酒類或其他相類之物，不能安全駕駛動力
交通工具而駕駛者，處1 年以下有期徒刑、拘役或科或併科150,
000 元以下罰金。
刑法第276條
因過失致人於死者，處 2 年以下有期徒刑、拘役或 2 千元以下
罰金。
從事業務之人，因業務上之過失犯前項之罪者，處 5 年以下有
期徒刑或拘役，得併科 3 千元以下罰金。
附記事項：告訴人或被害人對於判決如有不服，請具備理由逕向
檢察官聲請檢察官提起上訴，其上訴期間之計算，係以檢察官收
受判決正本日期為準。